臺灣桃園地方法院刑事裁定
111年度聲判字第48號
聲  請  人  
即  告訴人  呂正覃


代  理  人  金鑫律師
被      告  簡維良


選任辯護人  魯忠翰律師
            周逸濱律師
上列聲請人即告訴人因被告偽造文書案件，不服臺灣高等檢察署
檢察長民國111年6月6日所為111年度上聲議字第3944號駁回聲請
再議之處分（原不起訴處分案號：臺灣桃園地方檢察署109年度
調偵續字第36號），聲請交付審判，本院裁定如下：
    主  文
聲請駁回。
    理  由
一、聲請交付審判意旨詳如附件「刑事聲請交付審判狀」（下稱
    聲請狀）、「刑事聲請交付審判補充理由狀㈠」（下稱理由
    狀㈠）、「刑事聲請交付審判補充理由狀㈡」（下稱理由狀㈡
    ）所載。
二、告訴人不服上級法院檢察署檢察長認再議無理由之駁回處分
    者，得於接受處分書後十日內委任律師提出理由狀，向該管
    第一審法院聲請交付審判；法院認為交付審判之聲請不合法
    或無理由者，應駁回之，刑事訴訟法第258條之1第1項、第2
    58條之3第2項前段定有明文。此「交付審判制度」係對於檢
    察官不起訴或緩起訴裁量權制衡之一種外部監督機制，法院
    僅就檢察官所為不起訴或緩起訴之處分是否正確加以審查，
    以防止檢察機關濫權。準此，同法第258條之3第3項所規定
    法院就交付審判之聲請為裁定前，得為必要之調查，其調查
    證據之範圍自應以偵查中曾顯現者為限，不可就新提出之證
    據再為調查，亦不可蒐集偵查卷以外之證據，否則將與同法
    第260條再行起訴之規定混淆不清。又法院於審查交付審判
    之聲請有無理由時，除認為不起訴處分書所載理由違背經驗
    法則、論理法則或其他證據法則，否則不宜率予交付審判，
    法院辦理刑事訴訟案件應行注意事項第134點亦定有明文。
    且法院裁定交付審判，即如同檢察官提起公訴，使案件進入
    審判程序，是法院裁定交付審判之前提，必須為偵查卷內所
    存證據已符合刑事訴訟法第251條第1項所規定「足認被告有
    犯罪嫌疑」檢察官應提起公訴之情形，亦即該案件已經跨越
    起訴門檻，否則縱法院對於檢察官所認定之基礎事實有不同
    判斷，但如該案件仍須另行蒐證偵查始能判斷應否交付審判
    者，因交付審判審查制度並無如同再議救濟制度得為發回原
    檢察官續行偵查之設計，法院仍應依同法第258條之3第2項
    前段規定，以聲請無理由裁定駁回。
三、犯罪事實應依證據認定之，無證據不得認定犯罪事實，刑事
    訴訟法第154條第2項定有明文。又刑法第215條之業務登載
    不實罪，係以從事業務之人明知為不實事項而登載於其業務
    上作成之文書，足以生損害於公眾或他人為其要件。準此，
    倘行為人並非「明知」所登載之內容為不實事項，自難逕以
    該罪之罪責相繩。經查：
　㈠被告為景福加油站股份有限公司（下稱景福公司）董事長，
    其於民國105年6月1日上午10時許，在景福公司會議室召開 
    105年臨時股東會，由被告擔任主席，周俊文擔任紀錄，並
    在會議紀錄中討論出售桃園市○○區○○○段地號47、50、50-1
    、51、51-2、52、54、54-26、54-29、54-39、54-45等共11
    筆土地（下稱本案土地）一案部分，記載「經雙方律師協調
    後，呂正覃透過陳夢麟律師已同意由雙方各指派1家仲介公
    司委託買賣，並授權其仲介處理出售事宜，於105年4月8日
    簽約並同意以1億2千5百萬元整出售。隔日呂正覃先生無故
    欲推翻其有效之授權及同意…（略）」等語等情，經被告於
    偵訊中自承在卷（見105年度偵字第25279號卷第25頁），並
    有上開臨時股東會會議紀錄（下稱本案會議記錄）在卷可稽
    （見106年度他字第351號卷第4頁至第5頁），此部分事實先
    予認定。而股份有限公司之股東會會議紀錄應由主席簽名或
    蓋章，並於會後20日內分發各股東，且若須送往辦理公司變
    更登記，更屬公司對外公告事項之重要變更，為公司負責人
    應負責之業務，而屬其業務上作成之文書。準此，被告為景
    福公司董事長，且為上開股東臨時會主席，本案會議紀錄自
    屬被告於業務上作成之文書無誤，縱其並非實際上繕打、製
    作本案會議紀錄之人，倘成立犯罪亦為間接正犯，是辯護人
    主張被告非屬行為人，並無理由。
　㈡聲請意旨主張本案會議紀錄所記載「經雙方律師協調後，呂
    正覃透過陳夢麟律師已同意由雙方各指派1家仲介公司委託
    買賣，並授權其仲介處理出售事宜」等語非屬事實，而陳夢
    麟律師先後交付被告兩份不同仲介公司之文件，並請被告前
    去詢價，復告知價格須經聲請人之同意，且被告於105年4月
    8日協商價格當日所持有者僅係欠缺委託日期、委託銷售期
    間、價格、委託人簽名與蓋章之不動產一般委託銷售契約及
    不動產銷售契約變更授權書，則黃微然就出售本案土地事宜
    未取得告訴人授權乙節，為被告所明知（見聲請狀乙、貳、
    二、㈠、㈡及參、一部分、理由狀㈠一部分）。惟：
　　⒈依聲請人即告訴人呂正覃（下稱聲請人）於偵訊中證稱：
      當時我交付被告及周俊文當初估價的估價單、嘉禾地產公
      司空白的授權書、我找另一個仲介的委託書等文件給陳夢
      麟律師，請陳夢麟律師交給被告；黃微然打電話告訴我被
      告找他，但我跟他說你是我的仲介，為何是被告找他等語
      （見106年度偵字第20379號卷第27頁反面至第28頁），且
      稱黃微然（筆錄誤載為黃維然）為其委任之仲介、受託人
      一情（見105年度偵字第25279號卷第62頁），參以證人陳
      夢麟於偵訊中證稱：聲請人有提供土地買賣授權委託書給
      我，委託書上有寫地號，但沒有簽名，也沒有寫金額；最
      後一次調解（指本院104年度訴字第416號民事案件，該案
      原告即為聲請人，陳夢麟律師為原告之訴訟代理人）時，
      我有拿兩份一般授權委託書給被告去詢價，並且希望價格
      漂亮等語（見106年度偵字第20379號卷第25頁反面、第28
      頁）、證人黃微然於偵訊中證稱：聲請人請我們幫忙賣加
      油站的土地等語（見106年度偵字第20379號卷第76頁），
      再佐以卷附嘉禾地產有限公司（下稱嘉禾公司）不動產一
      般委託銷售契約書、不動產銷售契約變更授權書（均蓋有
      不動產經紀人簡嘉禾之戳章）、本院104年度訴字第416號
      民事案件報到單、調解委員調解單等資料（見105年度偵
      字第25279號卷第35頁至第43頁、上開民事案件影卷第141
      頁至第157頁），足見聲請人應係委任黃微然、簡嘉禾及
      嘉禾公司處理本案土地之出售事宜，且透過陳夢麟律師於
      105年3月23日本院104年度訴字第416號民事案件之調解庭
      時，將載有本案土地地號、建物門牌地址之不動產一般委
      託銷售契約書、不動產銷售契約變更授權書交付予被告，
      且向被告表明聲請人有出售本案土地之意。則此部分本案
      會議紀錄之記載，已難謂確與事實相悖。
　　⒉縱認聲請人本身並無委任黃微然處理本案土地出售事宜、
      透過陳夢麟律師表明其同意委任仲介處理上述事項之意，
      且陳夢麟律師曾交付被告兩份不同仲介公司之文件、告知
      本案土地出售價格須經聲請人之同意。然被告於105年3月
      23日自上開民事案件聲請人之訴訟代理人陳夢麟律師處，
      取得不動產一般委託銷售契約書、不動產銷售契約變更授
      權書等文件等節，業已認定如前，即便該等文件如聲請意
      旨所指，欠缺委託日期、委託銷售期間、價格、委託人簽
      名與蓋章等內容，仍係載有本案土地地號、建物門牌地址
      等資訊，且聲請人於偵訊中自承該等資訊係由其自行填寫
      （見105年度偵字第25279號卷第62頁），此情況實已足使
      被告主觀上認為陳夢麟律師交付該等文件之意，即為表示
      聲請人同意將本案土地出售事宜委由嘉禾公司之仲介人員
      處理。此外，依證人黃微然於偵訊中證稱：最早是聲請人
      請我去找被告，聲請人請我們問被告這間加油站要賣多少
      價格、先與被告溝通，我第一次拜訪被告時有留下我的名
      片給被告等語（見106年度偵字第20379號卷第77頁），可
      知係聲請人先委請黃微然向被告洽詢本案土地出售事宜，
      被告因而認為黃微然、簡嘉禾及嘉禾公司即為聲請人所委
      任處理本案土地出售事宜之仲介人員、仲介公司，自與常
      情無違。則不論聲請人與陳夢麟律師或黃微然、簡嘉禾、
      嘉禾公司之內部授權關係為何，皆難逕認被告於本案會議
      紀錄中為此部分記載存有業務登載不實之犯意。是此部分
      聲請意旨之主張，尚非可採。
　　⒊聲請意旨另稱：聲請人未在一般委託銷售契約書上列名，
      足證聲請人並非出售本案土地之委託人，且被告及簡正治
      與嘉禾公司、東居不動產仲介公司簽訂之銷售契約，就關
      於服務報酬之約定不同，亦可見黃微然、簡嘉禾並非代表
      聲請人等語（見理由狀㈡一、二部分）。惟縱此部分聲請
      意旨之主張屬實，亦無法推翻上所認定被告不具業務登載
      不實犯意之結論，何況不同不動產仲介人員之報酬，本可
      能因其經驗、資歷或其他因素而有相異約定，亦難以此遽
      為不利於被告之認定。
　㈢聲請意旨另主張被告明知105年4月8日係其自行聯絡黃微然商
    談本案土地買賣事宜，聲請人不在現場，1億2,500萬元之出
    售土地價格是由被告片面決定，未獲聲請人同意，則被告於
    本案會議記錄上記載「於105年4月8日簽約並同意以1億2千5
    百萬元整出售。隔日呂正覃先生無故欲推翻其有效之授權及
    同意」等內容，亦屬業務登載不實（見聲請狀內文乙、貳、
    二、㈢及參、二部分）。然：
　　⒈就此部分本案會議紀錄之記載，被告於偵訊中稱：我認為
      我們在105年4月8日已經確認金額，簽約後當晚黃微然打
      電話給我說要改成1億3,500萬元，他說聲請人不同意1億2
      ,500萬元，我也同意，所以我馬上打電話給其他股東，他
      們也同意，所以我又打電話給我的仲介徐綉琴說要改成1
      億3,500萬元；我確實認為黃微然已獲得聲請人授權來簽1
      億2,500萬元的契約，且我認為應該有經過聲請人確認，
      所以才會這樣註記，後來他確實有改變心意為1億3,500萬
      元，我才會註記他推翻同意授權等語（見106年度偵字第2
      0379號卷第77頁反面至第78頁、108年度偵續字第102號卷
      第29頁反面），其所述與證人即被告委任之仲介人員徐綉
      琴於偵訊中證稱：我印象中被告在簽約完隔天打電話給我
      說，聲請人那邊對價格有意見，要改成1億3,500萬元等語
      （見108年度偵續字第102號卷第29頁反面）互核一致。再
      輔以聲請人於本案中始終主張其未曾同意1億2,500萬元之
      出售土地價格乙節，堪認聲請人確於105年4月8日被告與
      黃微然、簡嘉禾等人商談本案土地買賣事宜後某時，表明
      其不同意以1億2,500萬元出售本案土地。
　　⒉如前所述，在被告主觀認知中，黃微然、簡嘉禾及嘉禾公
      司即為聲請人所委任處理本案土地出售事宜之仲介人員、
      仲介公司，則縱使被告於105年4月8日與黃微然、簡嘉禾
      商談本案土地買賣事宜時聲請人不在現場，仍可推論被告
      認為黃微然、簡嘉禾就本案土地之出售價格已取得聲請人
      之授權，此觀證人徐綉琴於偵訊中證稱：當時被告提到以
      1億2,500萬元之價格銷售，黃微然就說必須打電話詢問聲
      請人，這段期間黃微然有錄音、錄影，之後黃微然就同意
      將1億2,500萬元記載入契約書，黃微然如果沒有獲得聲請
      人的授權怎麼可能簽約；在我的認知中，嘉禾公司是代表
      聲請人，我從頭到尾都覺得嘉禾公司是代表聲請人協商金
      額，且他們說要錄音向聲請人交代等語（見105年度偵字
      第25279號卷第26頁至第27頁、106年度偵字第20379號卷
      第80頁至第81頁）亦明。對被告而言，其已與聲請人委任
      之仲介人員談定本案土地以1億2,500萬元出售，卻又接獲
      通知聲請人不同意此價格，則此部分被告於本案會議紀錄
      中之記載，即難認為與被告之認知不符，自無法斷定被告
      為該等記載時具備業務登載不實之犯意。此部分聲請意旨
      之主張，要屬無據。
　　⒊聲請意旨復稱：若如被告所辯其曾同意聲請人所提出修改
      之售價1億3,500萬元，且其他股東皆同意，何以本案會議
      紀錄中無本案土地售價由1億2,500萬元變更為1億3,500萬
      元之記載，而僅載有「隔日呂正覃先生無故欲推翻其有效
      之授權及同意」等內容，且此節經黃微然所否認；被告係
      設局製造聲請人同意以1億2,500萬元出售本案土地後又無
      端反悔等假象，並圖藉此影響其他股東關於售價之決議等
      語（見聲請狀內文乙、參、三部分、理由狀㈠二部分）。
      惟聲請人為黃微然友人之父親，此據證人黃微然陳述在卷
      （見106年度偵字第20379號卷第76頁），其所述本有較為
      袒護聲請人一方之可能，且如前所述，其係聲請人委任之
      仲介人員，倘有所為不利於聲請人之情事，或將因而背負
      法律責任。再者，證人黃微然於偵查中作證時與上述其等
      商談本案土地買賣事宜之105年4月8日，已距2年以上，亦
      無法排除係因記憶不清而有與被告上開所述不合之情形。
      何況如前所述，被告上開供詞與證人徐綉琴之證詞無異，
      更與聲請人所為不同意1億2,500萬元出售土地價格之主張
      無違，是尚難逕以證人黃微然於偵訊中稱其不曾告知被告
      聲請人不同意1億2,500萬元之金額一事，認定被告所述皆
      與事實不符。又本案所應判斷者，係被告於本案會議紀錄
      中之記載是否屬業務登載不實，則縱被告有所省略，只須
      並無明知為不實事項而為登載之情形，即難認該當於業務
      登載不實罪之要件。被告主觀上認為黃微然、簡嘉禾就本
      案土地之出售價格已取得聲請人之授權，且其等原係談定
      1億2,500萬元，隨後聲請人又表明不同意此價格等節，經
      本院認定如前，即便被告未將此過程詳述於本案會議紀錄
      中，而係以「隔日呂正覃先生無故欲推翻其有效之授權及
      同意」等語代之，當仍與業務登載不實罪之要件有間。故
      此部分聲請意旨之主張，亦不足採。
四、綜上所述，依卷內現存之證據，尚難認為被告有何業務登載
    不實犯行，且犯罪嫌疑亦未跨越起訴門檻，原處分所為證據
    取捨及事實認定之理由，並無違背經驗法則或論理法則之情
    事，依上開說明，原偵查檢察官及臺灣高等檢察署檢察長以
    被告罪嫌不足為由，予以不起訴處分及駁回再議之聲請，其
    認事用法並無不當。聲請人以上開事由聲請交付審判，為無
    理由，應予駁回。
五、依刑事訴訟法第258條之3第2項前段，裁定如主文。
中　　華　　民　　國　　111 　年　　12　　月　　14　　日
                  刑事第二十庭審判長法　官　林蕙芳
                                　  法  官  張羿正
                                  　法  官  陳布衣

以上正本證明與原本無異。
不得抗告。
　　　　　　　　　　　　　　　      書記官　蔡昌霖
中　　華　　民　　國　　111 　年　　12　　月　　14　　日
附件：刑事聲請交付審判狀、刑事聲請交付審判補充理由狀㈠、
      刑事聲請交付審判補充理由狀㈡。